【裁判字號】    98,台抗,30
【裁判日期】    980109
【裁判案由】    殺人聲請再審
【裁判全文】
最高法院刑事裁定                九十八年度台抗字第三０號
抗  告  人  甲○○
上列抗告人因殺人案件，不服台灣高等法院高雄分院中華民國九
十七年十月十三日駁回聲請再審之裁定（九十七年度聲再字第一
四七號），提起抗告，本院裁定如下：
    主  文
抗告駁回。
    理  由
按因發現確實之新證據，足認受有罪判決之人應受無罪、免訴、
免刑或輕於原判決所認罪名之判決者，為受判決人之利益，得聲
請再審，固為刑事訴訟法第四百二十條第一項第六款所明定。惟
所謂發現確實之「新證據」，係指該項證據，於事實審法院判決
前已經存在，因未及發現，不及調查斟酌，至其後始行發現者而
言。若判決前已經當事人提出或聲請調查之證據，經法院捨棄不
採者，即非該條款所謂之「新證據」，不得據為聲請再審之原因
。本件抗告人甲○○因殺人案件，經原審法院九十三年度上訴字
第一二二一號判決判處有期徒刑十二年，其提起上訴，經本院九
十四年度台上字第四一七０號判決以其上訴違背法律上程式，從
程序上駁回上訴確定。抗告人向原審聲請再審意旨略以：依該案
證人即被害人之祖母李曾鵠於偵查中所述「客廳當時是暗的，我
隨即打開電燈」等語，及台灣高雄地方法院公設辯護人辯護意旨
書所載「案發當時客廳內又未開燈」、「當時客廳裡面很暗，沒
有開日光燈，看不清楚裡面狀況」、「阿嬤打開電燈出來」等情
，足認案發時抗告人與被害人所處客廳很暗，無法看清裡面狀況
，抗告人在此客觀環境下，無從辨識被害人手持之刀刃究竟朝向
何方，自無殺人之犯意與死亡之預見，故原確定判決所為抗告人
基於殺人犯意，將被害人手上刀刃反轉朝向被害人，並將被害人
往後推靠牆壁，再使該刀刃猛力往被害人右頸部刺入致死等事實
認定錯誤，影響判決結果，爰以上開陳述及文書為「新證據」，
依刑事訴訟法第四百二十條第一項第六款聲請再審。卷查上開證
人陳述及公設辯護人辯護意旨書，於原審法院判決前即已存在，
抗告人於該案審理時否認有殺人故意，以伊與被害人拉扯推擠，
並無反轉刀刃朝向被害人，亦不知刀子如何刺入被害人右頸部等
語為辯，並經公設辯護人提出上開辯護意旨書辯護之，業由原審
法院調查審酌而捨棄不採，揆諸首揭說明，自非刑事訴訟法第四
百二十條第一項第六款所指「新證據」之屬。原裁定因以抗告人
再審聲請為無理由，予以駁回，經核並無不合。抗告人抗告意旨
徒執一己之見，任意指摘原裁定違法，為無理由，應予駁回。又
本院以當事人之第三審上訴違背法律上程式，從程序上駁回其上
訴而確定之有罪判決，因不具實體確定力，不得作為聲請再審之
客體。依抗告人之再審聲請狀所載，係對原審法院確定判決聲請
再審，原裁定案由欄誤以抗告人併對本院九十四年度台上字第四
一七０號程序判決聲請再審，顯係贅載，附此指明。
據上論結，應依刑事訴訟法第四百十二條，裁定如主文。
中    華    民    國  九十八  年    一    月    九    日
                      最高法院刑事第十一庭
                          審判長法官  花  滿  堂
                                法官  黃  正  興
                                法官  陳  東  誥
                                法官  林  錦  芳
                                法官  洪  昌  宏
      本件正本證明與原本無異
                                      書  記  官
中    華    民    國  九十八  年    一    月   十二   日
                                                      Ｅ


司法院資訊處製作；財團法人民間司法改革基金會備份。
